臺灣臺南地方法院交通事件裁定　　　　100年度交聲字第521號
原處分機關　交通部公路總局嘉義區監理所麻豆監理站
異　議　人
即受處分人　蔡明軒
上列異議人即受處分人因違反道路交通管理處罰條例案件，對於
交通部公路總局嘉義區監理所麻豆監理站民國100年6月7日所為
之裁決處分（處分案號：麻監裁罰字第裁75-S00000000號）聲明
異議，本院裁定如下：
      主  文
原處分關於「罰鍰新臺幣玖仟元」部分撤銷，發回交通部公路總
局嘉義區監理所麻豆監理站。
其餘異議駁回。
      理  由
一、原處分意旨略以：異議人蔡明軒於民國100年4月11日21時55
    分時許，駕駛車牌號碼6108-NQ號自用小客車（下稱系爭汽
    車），沿臺南市安定區管寮里曾文溪南岸越堤路由東向西行
    駛，行經至該路管寮高分48號電桿前處，不慎擦撞行駛於同
    向車道前方由第三人徐許好騎乘之腳踏車而肇事，致第三人
    徐許好人車倒地，而異議人肇事後並未為必要之處置，旋即
    逃離現場，嗣經臺南縣警察局永康分局（下稱舉發機關）員
    警到場處理，將第三人徐許好送醫救治，第三人徐許好仍因
    受有頸椎及全身多處骨折出血休克、頭胸腹撞傷之傷害而死
    亡，舉發機關遂以異議人有「汽車駕駛人駕駛汽車肇事致人
    死亡而逃逸」之違規為由予以製單舉發，嗣原處分機關即交
    通部公路總局嘉義區監理所麻豆監理站以異議人違規事實明
    確，依道路交通管理處罰條例（下稱處罰條例）第62條第3
    項、第4項及違反道路交通管理事件統一裁罰標準表之規定
    ，裁處異議人罰鍰新臺幣（下同）9,000元，並吊銷駕駛執
    照，終身不得考領駕駛執照等語。
二、聲明異議意旨略以：異議人對於本件肇事逃逸之行為感到愧
    疚，對死者家屬也很自責，事故當時因該路段路燈沒開，視
    線不明，死者當時又在路中央，異議人反應不及就撞上去，
    異議人係因事故發生時受到驚嚇而逃離，又異議人為家中獨
    子，父親罹有癌症，異議人需扛起家庭重擔，希望能夠給予
    異議人自新的機會，爰聲明異議，請求撤銷原處分等語。
三、按汽車駕駛人駕駛汽車肇事致人受傷或死亡者，應即採取救
    護措施及依規定處置，並通知警察機關處理，不得任意移動
    肇事汽車及現場痕跡證據，違反者處3,000元以上9,000元以
    下罰鍰。但肇事致人受傷案件當事人均同意時，應將肇事汽
    車標繪後，移置不妨礙交通之處所；駕駛人肇事致人受傷而
    逃逸者，吊銷其駕駛執照；致人重傷或死亡而逃逸者，吊銷
    其駕駛執照，並不得再考領，道路交通管理處罰條例第62條
    第3項、第4項分別定有明文。
四、次按一行為同時觸犯刑事法律及違反行政法上義務規定者，
    依刑事法律處罰之。但其行為應處以其他種類行政罰或得沒
    入之物而未經法院宣告沒收者，亦得裁處之。前項行為如經
    不起訴處分或為無罪、免訴、不受理、不付審理之裁判確定
    者，得依違反行政法上義務規定裁處之，行政罰法第26條定
    有明文。而觀諸該規定之立法理由：「一行為同時觸犯刑事
    法律及違反行政法上義務規定時，由於刑罰與行政罰同屬對
    不法行為之制裁，而刑罰之懲罰作用較強，故依刑事法律處
    罰，即足資警惕時，實無一事二罰再處行政罰之必要。且刑
    事法律處罰，由法院依法定程序為之，較符合正當法律程序
    ，應予優先適用。但罰鍰以外之沒入或其他種類行政罰，因
    兼具維護公共秩序之作用，為達行政目的，行政機關仍得併
    予裁處，故為第1項但書規定。前述行為如經檢察官為不起
    訴處分或法院為無罪、免訴、不受理或不付審理（少年事件
    ）之裁判確定，行政罰之裁處即無一事二罰之疑慮，故第2
    項規定此時仍得依違反行政法上義務之規定裁處」，強調一
    事不二罰及刑事法律處罰程序優先之原則，是就裁處罰鍰而
    言，原則上於刑事法律程序進行至有罪確定時，即不再處以
    屬行政罰之罰鍰，僅於刑事法律程序進行至不起訴處分或為
    無罪、免訴、不受理、不付審理之裁判確定時，方得繼續依
    違反行政法上義務規定裁處罰鍰。
五、經查：
  (一)舉發機關以異議人於上開時、地有「汽車駕駛人駕駛汽車肇
    事致人死亡而逃逸」之違規行為而舉發，原處分機關據此裁
    處如前述裁罰等情，有原處分機關100年6月7日麻監裁罰字
    第裁75-S00000000號裁決書及舉發機關100年5月9日南市警
    交字第S00000000號舉發通知單各1份在卷為證。
  (二)次查，本件異議人違規行為所涉之肇事逃逸案件現由臺灣臺
    南地方法院檢察署檢察官偵辦中，而就異議人有無本件肇事
    逃逸行為一節，業經異議人於100年4月12日偵訊中自承事故
    發生後其知道是撞到人，而不是撞到狗，但是因為其不敢面
    對，所以逃逸等語綦詳，並且針對檢察官告知之其有刑法第
    185條之4肇事逃逸及同法第276條第1項過失致死之罪嫌一情
    均坦承不諱，核與證人葉徐素蓮、黃當在、郭文才等人於警
    詢時之證述情節相符等情，經本院依職權調取臺灣臺南地方
    法院檢察署100年度偵字第6192、6500號偵查卷宗核閱無訛
    （相驗卷第48至50頁、警卷第6-13頁）。又被害人徐許好因
    本次車禍事故受有頸椎及全身多處骨折出血休克、頭胸腹撞
    傷之傷害而死亡乙節，亦據臺灣臺南地方法院檢察署檢察官
    督同檢驗員相驗屬實，有相驗筆錄、相驗屍體證明書、檢驗
    報告書各1份及相驗照片附於上開相驗卷可憑，並有上開偵
    查卷內警卷所附之本件道路交通事故現場圖、道路交通事故
    調查報告表、彩色現場照片28幀、肇事車輛勘察照片2幀及
    （上揭相驗卷宗第16-18頁、第30至43頁）等資料可佐，足
    認異議人前開於偵查中所述確屬事實，堪以採信。是以，異
    議人於上開時、地有肇事致人死亡而逃逸之違規行為，足以
    認定。
  (三)又查，異議人所涉犯刑法第185條之4肇事逃逸罪嫌部分，現
    由臺灣臺南地方法院檢察署檢察官以100年度偵字第6192、6
    500號過失致死等案件偵查中一情，亦經本院依調閱上開100
    年度偵字第6192、6500號偵卷查明無訛，因異議人同一肇事
    逃逸行為同時觸犯刑事法律及違反行政法上義務，其是否受
    刑事處分既未確定，則原處分機關是否得對異議人依法裁處
    罰鍰，現尚未可知。從而，原處分機關逕對異議人裁處罰鍰
    9,000元部分，即有未洽，本院應依道路交通事件處理辦法
    第19條前段規定更為適法之裁定，將此罰鍰裁罰部分撤銷，
    並發回原處分機關，俟上開刑事案件部分之處理結果確定後
    ，另為適法之處分。
  (四)另按95年2月5日生效之行政罰法第26條第1項規定，一行為
    同時觸犯刑事法律及違反行政法上義務規定者，依刑事法律
    處罰之。但其行為應處以其他種類行政罰或得沒入之物而未
    經法院宣告沒收者，亦得裁處之。究其立法目的，無非以一
    行為同時觸犯刑事法律及違反行政法上義務規定時，由於刑
    罰與行政罰同屬對不法行為之制裁，而刑罰之懲罰作用較強
    ，故依刑事法律處罰，即足資警惕時，實無一事二罰再處行
    政罰之必要，且刑事法律處罰，由法院依法定程序為之，較
    符合正當法律秩序，應予優先適用，但罰鍰以外之沒入或其
    他種類行政罰，因兼具維護公共秩序之作用，為達行政目的
    ，行政機關仍得併予裁處。基此可知，原處分中吊銷駕駛執
    照，及終身不得考領駕駛執照等裁罰部分，係罰鍰以外之其
    他種類行政罰，乃為維護道路交通用路權人之生命、身體之
    安全法益，依行政罰法第26條第1項但書之規定，本得裁處
    之，原處分機關此部分裁決，並無不當，本件異議人就此部
    分之異議，即無理由，應予駁回。
六、據上論斷，應依道路交通管理處罰條例第87條第2項、道路
    交通事件處理辦法第18條、第19條前段，裁定如主文。
中    華    民    國   100    年    7     月    18    日
                        交通法庭  法  官  黃聖涵
以上正本證明與原本無異。
如不服本裁定，應於收受送達後5日內向本院提出抗告狀。（應
附繕本）
                                  書記官  吳揆滿
中    華    民    國   100    年    7     月    18    日